臺灣高等法院臺中分院刑事判決
110年度上訴字第1367號
上  訴  人  
即  被  告  黃加鑫




選任辯護人  王崇品律師
上列上訴人因毒品危害防制條例案件，不服臺灣臺中地方法院10
9 年度訴字第2173號中華民國110 年5 月20日第一審判決（起訴
案號：臺灣臺中地方檢察署109 年度偵字第9235號），提起上訴
，本院判決如下：
    主  文
上訴駁回。
    犯罪事實
一、黃加鑫明知四氫大麻酚係屬毒品危害防制條例第2 條第2 項
    第2 款所列管之第二級毒品，不得非法持有、販賣，竟猶基
    於販賣第二級毒品以營利之意圖，利用蘋果廠牌IPHONE 行
    動電話1支（扣案，含門號0000000000號SIM 卡1 片），作
    為對外聯絡大麻交易之通訊工具，於民國109 年3 月3 日，
    在臉書社團「四二零研習社」，以暱稱「黃加鑫」之帳號，
    向執行網路巡邏之員警傳送「兄弟飛嗎，需要起飛嗎bro 」
    之訊息，表示欲販賣第二級毒品大麻之意，並要求員警使用
    通訊軟體「Telegram」，員警乃藉由「Telegram」暱稱「建
    ○○」之帳號加使用暱稱「傑○○○」之黃加鑫為好友，聯繫買
    賣大麻事宜，黃加鑫即與員警達成以新臺幣（下同）1 萬40
    00元買賣10公克大麻之合意，警方因而進行誘捕偵查，於同
    年月18日22時許（起訴書誤載為109 年3 月3 日），和黃加
    鑫相約在臺中市○區○○○街00號旁公園交易，當場查獲黃加鑫
    ，黃加鑫因而未完成販賣大麻而未遂，且為警扣得第二級毒
    品大麻1罐（驗餘淨重9.9091公克）、IPHONE 手機1 支，及
    與本案無關之現金3 萬8400元。而黃加鑫對於前揭販賣大麻
    未遂之事實，於偵查及審判中均已自白。　　
二、案經臺中市政府警察局刑事警察大隊報告臺灣臺中地方檢察
    署檢察官偵查起訴。　　　　
    理  由
一、證據能力部分：
  ㈠按刑事訴訟法第159 條之5 立法意旨，在於確認當事人對於
    傳聞證據有處分權，得放棄反對詰問權，同意或擬制同意傳
    聞證據可作為證據，屬於證據傳聞性之解除行為，如法院認
    為適當，不論該傳聞證據是否具備刑事訴訟法第159 條之1
    至第159 條之4 所定情形，均容許作為證據，不以未具備刑
    事訴訟法第159 條之1 至第159 條之4 所定情形為前提。此
    揆諸「若當事人於審判程序表明同意該等傳聞證據可作為證
    據，基於證據資料愈豐富，愈有助於真實發見之理念，此時
    ，法院自可承認該傳聞證據之證據能力」立法意旨，係採擴
    大適用之立場。蓋不論是否第159 條之1 至第159 條之4 所
    定情形，抑或當事人之同意，均係傳聞之例外，俱得為證據
    ，僅因我國尚非採徹底之當事人進行主義，故而附加「適當
    性」之限制而已，可知其適用並不以「不符前4 條之規定」
    為要件。惟如符合第159 條之1 第1 項規定之要件而已得為
    證據者，不宜贅依第159 條之5 之規定認定有證據能力（最
    高法院104 年2 月10日104 年度第3 次刑事庭會議決議要旨
    參照）。經查，以下本案所引用被告以外之人於審判外之言
    詞或書面陳述，均經本院於審理時當庭直接提示而為合法調
    查，檢察官、被告及選任辯護人皆表示沒有意見，復未於言
    詞辯論終結前爭執其證據能力或聲明異議，且被告、選任辯
    護人於準備期日時亦表明對證據能力沒有意見，本院審酌前
    開證據作成或取得狀況，均無非法或不當取證之情事，亦無
    顯不可信情況，故認為適當而皆得作為證據。是前開證據，
    依刑事訴訟法第159 條之5 規定，均具有證據能力。
  ㈡除法律另有規定外，實施刑事訴訟程序之公務員因違背法定
    程序取得之證據，其有無證據能力之認定，應審酌人權保障
    及公共利益之均衡維護，刑事訴訟法第158 條之4 定有明文
    。本案所引用之非供述證據，並無證據證明係實施刑事訴訟
    程序之公務員違背法定程序所取得，且檢察官、被告及選任
    辯護人均未表示無證據能力，自應認皆具有證據能力。
二、認定犯罪事實所憑之證據及理由：　　
  ㈠訊據被告黃加鑫對於販賣大麻未遂之犯行，業於警偵、原審
　  、本院準備程序及審理中均坦承不諱，供認：我承認，對於
    原審判決事實欄所記載販賣毒品的時間、方式、過程、毒品
    種類、價金、查獲扣案物，均正確等語，並有扣案之第二級
    毒品大麻1罐（驗餘淨重9.9091公克）、IPHONE 手機1 支得
    佐，復有臺中市政府警察局刑事警察大隊搜索、扣押筆錄、
    扣押物品目錄表、扣押物品照片2 張、臉書訊息翻拍照片及
    Telegram訊息紀錄翻拍照片63張、衛生福利部草屯療養院10
    9 年3 月30日草療鑑字第1090300455號鑑驗書等在卷可稽（
    見警卷第21至25 、29、35至72頁；偵卷第65頁），足認被
    告前揭任意性自白與事實相符，堪以採信。
　㈡按我國查緝毒品大麻之販賣，一向執法甚嚴，並科以重度刑
    責，販賣大麻既經政府懸為禁令、嚴加取締，且大麻命物稀
    價昂，取得不易，苟無利可圖，應無甘冒被查緝法辦判處重
    刑之危險，平白無端從事大麻買賣之工作，是販毒者販入之
    價格必較其出售之價格為低，而有從中賺取價差或量差牟利
    之意圖及事實，應屬合理之認定。又販賣大麻既係違法行為
    ，當非可公然為之，亦無公定價格，且容易分裝、稀釋以增
    減份量，而每次買賣之價量，可能隨時依雙方關係深淺、資
    力、需求量及對行情之認知、來源是否充裕、品質是否較佳
    、查緝是否嚴謹、購買者被查獲時供述購買對象之可能風險
    之評估等情形，而異其標準，非可一概而論；而買受毒品之
    人通常亦無法探知販毒者賺取利潤幾何，是販賣毒品之利得
    ，除被告坦承犯行或價量俱臻明確外，委難察得實情，販賣
    之人從價差、量差或純度中牟利之方式雖異，其意圖營利之
    販賣行為則同一。本案雖無法得知被告取得大麻之實際重量
    或價格，致無法查得被告販賣之確實利潤為何，然徵之大麻
    量微價高，買賣之間，稍有些許差異，販賣之獲利即有可觀
    ，販賣者自當對於可否獲取利潤極為重視，苟非確實有利可
    圖，自無甘冒重刑之風險。況被告於本院審理時，針對販毒
    利得，業已自承大約2、3000元，賣一瓶賺大約3000元等語
    ，顯見被告販入之價格較其出售之價格為低，確有從中賺取
    價差營利之意圖無訛。　　
  ㈢綜上，本案事證明確，被告販賣第二級毒品大麻未遂之犯行
　  ，堪以認定，應依法論科。
三、新舊法比較：
  ㈠按行為後法律有變更者，適用行為時之法律，但行為後之法
    律有利於行為人者，適用最有利於行為人之法律，刑法第2
    條第1 項定有明文，此乃規範行為後法律變更所生新舊法比
    較適用之準據法。該條規定所稱「行為後法律有變更者」，
    係指犯罪構成要件有擴張、減縮，或法定刑度有變更等情形
    ，故行為後應適用之法律有上述變更之情形者，法院應綜合
    其全部罪刑之結果而為比較適用。
  ㈡查本案被告行為後，毒品危害防制條例第4 條、第17條，業
    於109 年1 月15日經總統以華總一義字第10900004091 號令
    修正公布，並自同年7 月15日起生效施行。茲就與本案有關
    者比較如下：　　
  ⒈修正前之毒品危害防制條例第4 條第2 項原規定：「（第二
    項）製造、運輸、販賣第二級毒品者，處無期徒刑或七年以
    上有期徒刑，得併科新臺幣一千萬元以下罰金。」，修正後
    之條文則為：「（第二項）製造、運輸、販賣第二級毒品者
    ，處無期徒刑或十年以上有期徒刑，得併科新臺幣一千五百
    萬元以下罰金。」，經比較修正前後之法律，新法有期徒刑
    及罰金之刑度均較修正前提高，是本案經新舊法比較結果，
    應以被告行為時之法律即修正前之毒品危害防制條例第4 條
    第2 項對被告較為有利。
  ⒉修正前之毒品危害防制條例第17條第2 項原規定：「犯第四
    條至第八條之罪於偵查及審判中均自白者，減輕其刑。」，
    修正後之條文則為：「犯第四條至第八條之罪於偵查及歷次
    審判中均自白者，減輕其刑。」，核其立法理由，係考量原
    立法之目的，在使前述毒品案件之刑事訴訟程序儘早確定，
    是以被告於歷次審判中均自白犯罪者，始足當之，而所謂歷
    次審判中均自白，係指歷次事實審審級（包括更審、再審或
    非常上訴後之更為審判程序），且於各該審級中，於法官宣
    示最後言詞辯論終結時，被告為自白之陳述而言。經比較修
    正前後之法律，新法對於減輕其刑之要求較為嚴格，是本案
    應以被告行為時即修正前之毒品危害防制條例第17條第2 項
    對被告較為有利。　
　⒊經綜合比較上述各條文修正前後之規定，修正後之毒品危害
    防制條例規定並未較有利於被告，揆諸前揭最高法院決議及
    刑法第2條第1項之「從舊從輕」原則，自應一體適用修正前
    之毒品危害防制條例規定做為本案論罪科刑之依據。　　　
四、論罪及法律適用：
　㈠按四氫大麻酚係毒品危害防制條例第2 條第2 項第2 款所管
    制之第二級毒品，不得非法持有、販賣。經核：
　⒈按於俗稱「釣魚」或「誘捕偵查」之情形，因行為人原即有
    販賣毒品營利之犯意，雖因經警設計誘捕，致實際上不能完
    成毒品交易，然因其原即具有販賣毒品之意思，客觀上又已
    著手於販賣行為，仍應論以販賣毒品未遂罪（最高法院102 
    年度台上字第3427號裁判意旨可參）。本案被告黃加鑫原即
    有販賣大麻之犯罪意思，員警依照被告於網路傳送之「兄弟
    飛嗎，需要起飛嗎bro 」販毒訊息而與被告聯繫，此乃純係
    偵查技巧之實施，而被告既本有販毒之故意，且依約備妥大
    麻，縱事後經警當場逮捕，致無法完成交易，惟被告既已著
    手於販賣第二級毒品行為之實行，自構成販賣第二級毒品未
    遂罪。
　⒉核被告所為，係犯修正前毒品危害防制條例第4 條第6 項、
    第2 項之販賣第二級毒品未遂罪。又被告為販賣而持有大麻
    之低度行為，應為其販賣之高度行為所吸收，不另論罪。
　㈡查被告前因公共危險案件，經臺灣臺中地方法院以108 年度
    中交簡字第1951號判決判處有期徒刑4 月確定，於108 年12
    月23日易科罰金執行完畢乙情，有臺灣高等法院被告前案紀
    錄表存卷足考，其於受有期徒刑執行完畢後，5 年以內故意
    再犯本案法定本刑有期徒刑以上之罪，為累犯。考量刑法第
    47條累犯加重規定之立法理由，係因犯罪行為人之刑罰反應
    力薄弱，需再延長其矯正期間，以助其重返社會，並兼顧社
    會防衛之效果，而審諸被告因前揭罪刑業經執行完畢，理應
    產生警惕作用而能自我控管，惟被告竟猶故意再犯本案，足
    見被告有其特別惡性，前罪有期徒刑之執行無成效，其對於
    刑罰之反應力顯然薄弱，本院考量倘仍以最低法定本刑為量
    刑之下限，未能反應被告於本案之犯罪情節，與罪刑相當原
    則有違，而如加重其所犯法定最低本刑，並無使被告所受刑
    罰超過其應負擔之罪責，復無司法院大法官釋字第775 號解
    釋意旨所指個案應量處最低法定刑，又無法適用刑法第59條
    規定減輕其刑，而應依此解釋意旨裁量不予加重最低本刑之
    情形（最高法院108 年度台上字第338 號裁判意旨足資參照
    ），是本院認除販賣第二級毒品罪最重法定刑為無期徒刑部
    分，依刑法第65條第1 項規定不得加重外，其餘法定刑部分
    加重其刑。被告上訴請求不依累犯規定加重刑度，尚屬無據
    。
　㈢刑之減輕：
　⒈未遂部分：
　　被告已著手於販賣第二級毒品行為之實行，惟因交易對象無
    購買大麻之真意，且被告旋遭逮捕，致實際上不能完成毒品
    交易而未遂，應依刑法第25條第2 項規定，按既遂犯之刑度
    減輕其刑，而被告同時具有加重減輕事由，應依法先加後減
    之（至於法定刑為無期徒刑部分，因原即未依累犯規定加重
    ，故僅依該條減輕之）。　　
　⒉毒品危害防制條例第17條部分：
　　觀諸98年5 月20日修正之毒品危害防制條例第17條第1 項、
    第2 項之立法理由，前者（第一項）乃為有效追查毒品來源
    ，斷絕毒品供給，以杜絕毒品犯濫，祇須行為人願意供出毒
    品來源之上手，因而查獲其他正犯或共犯者，即可邀減輕或
    免除其刑之寬典；後者（第二項）則為使刑事案件儘速確定
    ，鼓勵行為人認罪，並節省司法資源，苟行為人於偵查及審
    判中均自白者，即符減刑要件，是上開二項規定之立法目的
    及減免條件並不相同，乃各自獨立之減刑事由，從而設若行
    為人於偵查及審判中自白犯罪，並供出毒品來源，因而查獲
    其他正犯或共犯，除應引用同條例第17條第1 項規定減輕或
    免除其刑外，應併有同條第二項減輕其刑規定之適用，二者
    間並無法規競合之當然吸收關係可言。又刑法第71條第2 項
    規定「有二種以上之減輕者，先依較少之數減輕之」，是以
    法院當先依毒品危害防制條例第17條第2 項減輕其刑，再依
    同條例第17條第1 項遞減其刑（最高法院99年度台上字第10
    72、1746、2100、2180號裁判意旨參照）。查：
　　⑴被告就販賣第二級毒品未遂罪，於偵查及審判中皆自白犯
      行，符合修正前毒品危害防制條例第17條第2 項之規定，
      自應依該規定遞減輕其刑，而被告同時具有加重減輕事由
　　  ，應依法先加後遞減之（至於法定刑為無期徒刑部分，因
      原即未依累犯規定加重，故僅依該條遞減輕之）。
　　⑵被告於偵查中供出其本案毒品來源為綽號「老哥」之人（
      見偵卷第45至48頁），因而查獲綽號「老哥」之鄺○○，鄺
      ○○於109 年3 月13日販賣第二級毒品大麻100 公克予被告
      之犯行並經臺灣桃園地方檢察署以109 年度偵字第21515 
      、26968 號提起公訴，此有原審公務電話紀錄、臺灣桃園
      地方檢察署函、上開案件起訴書附卷得查（見原審卷第67
      至69、73頁），足認鄺○○確實係因被告供述而查獲，且所
      查獲之犯行時間在本案之前，所販賣之毒品亦為大麻，堪
      認為本案毒品之來源，爰依毒品危害防制條例第17條第1 
      項規定，再遞減輕之，而被告同時具有加重減輕事由，應
      依法先加後再遞減之（至於法定刑為無期徒刑部分，因原
      即未依累犯規定加重，故僅依該條再遞減輕之）。　　
五、維持原判決之理由：
　㈠原審法院審理結果，認被告前揭販賣第二級毒品未遂之犯行
    ，事證俱屬明確，乃依累犯規定加重其刑（除最重法定刑為
    無期徒刑部分不得加重外），並以行為人之責任為基礎，審
    酌被告不顧國家禁絕毒品之禁令，在社群網站上隨機傳訊表
    示欲販賣大麻，並與員警約定以1 萬4000元販賣大麻10公克
    ，經員警誘捕偵查後當場查獲而未遂之犯罪手段、對社會治
    安所生之危害，暨被告坦承犯行，且有供出毒品來源因而查
    獲其他正犯之犯後態度，兼衡其於本院審理中自陳高職畢業
    之智識程度、曾從事餐廳、裝潢之生活狀況等一切情狀，量
    處有期徒刑10月。另就沒收部分說明如下：⒈按查獲之第一
    級、第二級毒品及專供製造或施用第一級、第二級毒品之器
    具，不問屬於犯罪行為人與否，均沒收銷燬之，毒品危害防
    制條例第18條第1 項前段定有明文。查，被告經當場查獲之
    大麻1 罐（驗餘淨重9.9091公克），經鑑定為第二級毒品四
    氫大麻酚，此有衛生福利部草屯療養院109 年3 月30日草療
    鑑字第1090300455號鑑驗書在卷可憑（見偵卷第65頁），又
    該毒品之包裝罐，與罐內毒品已難以析離且無析離必要，爰
    依上開規定一併宣告沒收銷燬之。⒉按犯第4 條至第9 條、
    第12條、第13條或第14條第1 項、第2 項之罪者，其供犯罪
    所用之物，不問屬於犯罪行為人與否，均沒收之，毒品危害
    防制條例第19條第1 項定有明文。被告經扣案之IPHONE手機
    1 支，係供被告為本案聯絡販賣毒品犯行所用之物，據被告
    於警詢中坦承不諱（見警卷第10頁），並有該手機內與暱稱
    「建○○」之Telegram對話翻拍照片附卷得參（見原審卷第14
    7 至151 頁），爰依上開規定宣告沒收。⒊扣案之現金3 萬8
    400元，因本案被告販賣毒品未遂，並無取得任何犯罪所得
    ，自不能認定該現金與本案有何關聯，爰不予宣告沒收等情
    ，經核原判決所為認事用法並無違誤，量刑亦稱妥適。
　㈡綜上所陳，被告所提上訴理由，不足以動搖原判決所為事實
    認定或量刑判斷，為無理由，應予駁回。
據上論斷，應依刑事訴訟法第368 條，判決如主文。　　
本案經檢察官黃秋婷提起公訴，檢察官張慧瓊到庭執行職務。
中    華    民    國    110   年    9     月    16    日
            刑事第五庭　  審判長法　官　鄭　永　玉
                                法　官　許　文　碩
                                法　官　周　莉　菁
以上正本證明與原本無異。             
如不服本判決應於收受送達後20日內向本院提出上訴書狀，其未
敘述上訴理由者，並得於提起上訴後20日內向本院補提理由書狀
（均須按他造當事人之人數附繕本）「切勿逕送上級法院」。因
疫情而遲誤不變期間，得向法院聲請回復原狀。
                                書記官  王　朔　姿
中　　華　　民　　國　　110 　年　　9 　　月　　16　　日